最　高　行　政　法　院　裁　定
　　　　　　　　　　　　　　　　　　 94年度裁字第02805號
上　訴　人　印度商．馬多偉爾有限公司
代　表　人　麥荷遜尼達葛帝
訴訟代理人　劉法正律師
　　　　　　楊祺雄律師
被 上訴 人　經濟部智慧財產局
代　表　人　甲○○
被 上訴 人　英商‧蘇格蘭威士忌酒協會
即 參加 人　(The Scotch Whisky Association)
代　表　人　休‧莫里森 (Hugh Morison)
訴訟代理人　謝樹藝律師
上列當事人間因商標異議事件，上訴人對於中華民國93年6月3日
臺北高等行政法院91年度訴字第5364號判決，提起上訴，本院裁
定如下︰
    主  文
上訴駁回。
上訴審訴訟費用由上訴人負擔。
    理  由
一、按當事人依行政訴訟法第243條第1項規定，以高等行政法院
    判決有不適用法規或適用法規不當為上訴最高行政法院之理
    由時，其上訴狀或理由書應有具體之指摘，並揭示該法規之
    條項或其內容。若係成文法以外之法則，應揭示該法則之意
    旨。倘為司法院解釋、或本院之判例，則應揭示該判解之字
    號或其內容。上訴狀或理由書如未依此項方法表明者，即難
    認為已對高等行政法院判決之違背法令有具體之指摘，其上
    訴自難認為合法。
二、本件上訴意旨略以：原判決認定事實所憑證據均與「國內消
    費者是否認知以「Mc」或「Mac」字首之名稱普遍使用於蘇
    格蘭威士忌酒」此一事實無關，其中所謂蘇格蘭官方網站統
    計表及蘇格蘭地區電話簿等證據，至多只能說明以「Mc」為
    首之姓名源自蘇格蘭或愛爾蘭，就整體演化過程中固有此歷
    史遺跡，然台灣地區係以中文為母語之國家，大多數人對於
    英文或外國歷史演化過程並不熟悉，在看到「McDowell's」
    時，至多會猜測為一姓氏，但會認為該姓氏根源於蘇格蘭，
    進而對其指定使用之酒類商品有誤認誤信之可能顯然微乎其
    微。原判決僅憑前開少數「外國」證據，即率予認定系爭聯
    合商標「客觀上」有使「國內」消費者誤認誤信該商品係由
    蘇格蘭所產製，顯有違行政訴訟法第189條關於認定事實應
    依論理法則及經驗法則之規定。參加人英商‧蘇格蘭威士忌
    酒協會所提之中文「酒客雜誌」影本，僅有區區一頁關於「
    麥凱蘭單一純麥蘇格蘭威士忌酒」之介紹，除此之外，其他
    「以"Mc"或"Mac"為字首之蘇格蘭品牌威士忌酒」於國內廣
    告行銷之證明均付之闕如。又參加人英商‧蘇格蘭威士忌酒
    協會於原審參加理由狀附件二所提之我國酒類銷售業者網站
    之網頁資料，大部分係關於蘇格蘭威士忌酒酒廠之發展歷史
    簡介，除此之外，其餘亦僅包含"Macal la n"、"Mac phail
    s"、"McGIBBON'S"少數品牌之威士忌酒價格，而參加人於本
    件異議理由書附件四所提供之65件蘇格蘭威士忌酒品牌標籤
    是否均已行銷於國內、何時行銷、行銷時間之長短，依前開
    證據均無從得知，如何證明包含「Mac」或「Mc」字首之商
    標，早已於國內普遍使用於蘇格蘭威士忌酒之產品之事實。
    原判決對於上訴人於原審之前開主張不僅未加審酌，僅以該
    等標籤品牌威士忌酒是否全數進口國內銷售及銷售數量，應
    與本件之法律判斷無涉一語帶過，顯有判決不備理由之違法
    。次按，本件關於上訴人於原審所舉於國內已併存諸多以「
    Mc」為字首之外文為商標圖樣，指定使用於酒類商品並經核
    准註冊等案例，足證系爭聯合商標無使消費者誤信商品產地
    之虞之主張，原判決僅以其屬另案是否妥適問題，尚難執為
    系爭聯合商標應准註冊之論據云云，亦有判決不備理由之違
    法。再查，關於上訴人主張之市場佔有率事實及廣告或銷售
    數據，已於本件商標異議答辯理由書提出「有關答辯人公司
    之網路列印資料」、「系爭商標相關品牌近5年之銷售明細
    」、「答辯人對相關商標在各國之廣告費用明細」等諸多證
    據以資證明，惟原判決漏未審酌前開證據，竟謂上訴人對於
    國內外市場之銷售金額及市場佔有率等事實，僅提出表面數
    字，並未見引據資料以具體證明，顯有違失。末查，原判決
    復謂僅以系爭商標廣告銷售之事實並不能否定系爭聯合商標
    有使消費者產生誤購之虞為由，遽不採信上訴人主張。然系
    爭聯合商標既已因上訴人長期廣泛使用及廣告而在消費者心
    目中建立品牌知名度，一般消費者均已熟知系爭商標係表彰
    源於上訴人所產製之威士忌酒，何有產生誤信誤認之可能？
    原判決就上訴人前開主張全未論述，亦未詳細明其何以認
    為系爭商標縱有廣告銷售事實仍不能否定有使消費者產生誤
    信之理由，即遽以否定上訴人前揭主張，顯有判決不備理由
    之違法等語。核其狀述內容或對原審取捨證據，認定事實之
    職權行使謂為違誤，或對已為論列之事項，泛言為不備理由
    ，難認為對原判決之如何違背法令已有具體之指摘，依首揭
    說明，其上訴為不合法，應予駁回。
三、依行政訴訟法第249條第1項前段、第104條、民事訴訟法第
    95條、第78條，裁定如主文。
中　　華　　民　　國　　94　　年　　12　　月　　22　　日
                  第二庭審判長法  官　廖　政　雄
                              法  官　林　清　祥
                              法  官　鍾　耀　光
                              法  官　姜　仁　脩
                              法  官　胡  國  棟
以  上  正  本  證  明  與  原  本  無  異
中　　華　　民　　國　　94　　年　　12　　月　　23　　日
　　　　　　　　　　　　　　　書記官　張　雅　琴
